【裁判字號】    97,豐簡上,326
【裁判日期】    970630
【裁判案由】    詐欺
【裁判全文】
臺灣臺中地方法院刑事判決           97年度豐簡上字第326號
上  訴  人  臺灣臺中地方法院檢察署檢察官
被      告  丙○○
上列上訴人因被告詐欺案件，不服本院豐原簡易庭97年度豐簡字
第209號中華民國97年3月19日第一審簡易判決（聲請案號：臺灣
臺中地方法院檢察署97年度偵字第2424號），提起上訴，及檢察
官移送併案審理（臺灣臺中地方法院檢察署97年度偵字第4068號
、臺灣雲林地方法院檢察署97年度偵字第1808號），本院合議庭
認為不宜以簡易判決處刑，改依通常程序審理，逕為第一審判決
如下：
    主    文
原判決撤銷。
丙○○幫助意圖為自己不法之所有，以詐術使人將本人之物交付
，處有期徒刑陸月，如易科罰金，以新臺幣壹仟元折算壹日。
    犯罪事實
一、丙○○可預見將其帳戶資料任意交付身分不詳之陌生人後，
    極可能為不法者持供詐欺取財犯罪之用，以使被害人匯款並
    逃避司法機關之追查，竟不惜發生上述結果，而基於幫助他
    人易於實現詐欺取財犯罪之不確定故意，於民國96年10月中
    旬某日，在台北縣板橋巿江子翠捷運站4號出口，將其向臺
    灣郵政股份有限公司斗六大崙郵局所申設00000000000000號
    、臺灣中小企業銀行斗六分行所開立00000000000號等2個帳
    戶之存摺、印章、提款卡及密碼等資料，各以新臺幣（下同
    ）3千元之代價，同時交付某身分不詳之成年人，容任他人
    以之供財產犯罪使用。旋即有意圖為自己不法之所有者，利
    用丙○○上述2個帳戶資料作為詐欺取財之工具，而分別於
    ：
    (一)96年10月23日晚間，當李家豪在其台中巿之住處上網時，
      在網路上對李家豪佯稱其為援交妹，可外出見面，但李家
      豪須依其指示，先至ATM提款機驗證身分，致李家豪陷於
      錯誤，於同年月26日晚間，依對方之指示前往提款機操作
      ，其後該詐集團成員續對李家豪謊稱操作有誤，須再依其
      指示前往提款機操作，才能沖消資料，李家豪因而於同年
      月30日至11月3日止，共分別匯出28萬8874元、30萬2700
      元至丙○○上開斗六大崙郵局及臺灣中小企業銀行斗六分
      行之帳戶內，而被提領一空。
    (二)96年11月12日16時2分許、同日19時10分許，先後撥打電
      話給林儀惠、黃怡瑋，對其2人佯稱其等利用網路所購買
      之書籍，發生誤為分期付款之情形，而要求其等迅至ATM
      提款機按指示操作以維權益，致其等均陷於錯誤，林儀惠
      因而於同日20時12分許，在雲林郵局之ATM提款機匯出814
      7元至丙○○上述臺灣中小企業銀行斗六分行之帳戶內，
      黃怡瑋則於同日19時34分許，匯出1萬零345元至該斗六分
      行之帳號內。
    (三)96年11月12日22時許，再撥打電話給乙○○，謊稱其為博
      客來網路書店員工，藉口乙○○利用網路購買之吉他樂譜
      ，誤設為分期之付款方式，要求乙○○至最近之ATM提款
      機重新操作付款方法，致乙○○陷於錯誤，依對方指示，
      於同日22時21分許，在台中縣潭子鄉○○路○段42號之潭
      子郵局誤匯出8千零2元至丙○○上開斗六大崙郵局之帳戶
      內。
    嗣因李家豪、林儀惠、黃怡瑋及乙○○等人發覺受騙後，而
    報警查獲上情。
二、案經台中縣警察局豐原分局報由臺灣臺中地方法院檢察署檢
    察官偵查後，聲請以簡易判決處刑，與該署檢察官及臺灣雲
    林地方法院檢察署檢察官移送併案審理。
    理    由
一、被告丙○○經本院訊問後認罪，供承其確有於96年10月中旬
    某日，在台北縣板橋巿江子翠捷運站4號出口，將前開2個帳
    戶之存摺、印章、提款卡及密碼等資料，各以新臺幣（下同
    ）3千元之代價，同時交付某身分不詳之成年人，共得款6千
    元。本院查：關於被告上開犯罪事實，除被害人李家豪、林
    儀惠、黃怡瑋及乙○○已於警詢時詳述遭詐騙之過程外，並
    有被害人李家豪之中國信託商業銀行台中分行000000000000
    號帳戶之存摺影本、交易明細各1份及被害人林儀惠、黃怡
    瑋、乙○○等人匯款之郵政自動櫃員機交易明細表共4紙與
    前開2個帳戶之開戶基本資料暨交易往來明細影本等附卷可
    為佐證。又從上述其他方面調查所得之證據資料，足見被告
    於本院審理時所供承認罪之自白應與事實相符，也可採為證
    據。故本件事證已明，被告幫助他人犯詐欺取財罪之行為，
    已足可認定。
二、核被告丙○○所為，係犯刑法第30條第1項、刑法第339條第
    1項之幫助詐欺取財罪。又其於同時地，一次交付前開2個帳
    戶資料而幫助他人詐欺取財，致被害人李家豪、林儀惠、黃
    怡瑋及乙○○等人受有損害，乃以一行為觸犯數罪名，構成
    同種想像競合犯，應依刑法第55條之規定，從情節較重者即
    對被害人李家豪所犯部分，以一罪處斷。再者，刑法第30條
    第2項規定：「幫助犯之處罰，得按正犯之刑減輕之」，爰
    依上開規定，減輕其刑。原審判決僅就原聲請簡易判決處刑
    意旨即前開對被害人乙○○所犯部分論罪科刑，雖無不合，
    惟未及斟酌臺灣臺中地方法院檢察署97年度偵字第4068號、
    臺灣雲林地方法院檢察署97年度偵字第1808號等移送併辦部
    分（即對被害人李家豪、林儀惠、黃怡瑋等3人所犯部分）
    ，檢察官因而提起上訴，為有理由；且因檢察官移送併辦被
    害人李家豪、林儀惠、黃怡瑋等3人裁判上一罪之犯罪事實
    後，本件已不適宜仍以簡易判決處刑，故應撤銷原判決，改
    依通常程序審理，並由本院逕為第一審判決。爰審酌被告貪
    圖個人私利，致4名被害人損失不輕，並再考量其犯罪之動
    機、目的、手段、方法、所得、所生危害及坦承犯行之態度
    等一切情狀後，量處如主文所示之刑，並諭知如易科罰金之
    折算標準。
三、臺灣臺中地方法院檢察署97年度偵字第4068號、臺灣雲林地
    方法院檢察署97年度偵字第1808號等移送併辦部分，雖未經
    起訴，惟因與本件所聲請簡易判決處刑者具有想像競合犯之
    裁判上一罪關係，屬同一案件，亦為起訴之效力所及，故本
    院自得併予審酌。
據上論斷，應依刑事訴訟法第455條之1第1項、第3項、第452條
、第451條之1第4項但書第2款後段、第369條第1項前段、第364
條、第299條第1項前段，刑法第30條第1項、第339條第1項、第
55條、第30條第2項、第41條第1項前段，刑法施行法第1條之1，
判決如主文。
本案經檢察官甲○○到庭執行職務。
中    華    民    國    97    年    6     月    30    日
                  刑事第十二庭  審判長法  官  莊深淵
                                      法  官  蔡建興
                                      法  官  廖慧如
上正本證明與原本無異。
如不服本判決，應於送達後10日內向本院提出上訴狀（須附繕本
），上訴於台灣高等法院台中分院。
                                      書記官  廖碩薇
中    華    民    國    97    年    6     月    30    日
附錄論罪科刑法條
中華民國刑法第30條：
幫助他人實行犯罪行為者，為幫助犯。雖他人不知幫助之情者，
亦同。
幫助犯之處罰，得按正犯之刑減輕之。
中華民國刑法第339條第1項：
意圖為自己或第三人不法之所有，以詐術使人將本人或第三人之
物交付者，處5年以下有期徒刑、拘役或科或併科1千元以下罰金
。


司法院資訊處製作；財團法人民間司法改革基金會備份。
